【裁判字號】    98,竹小,196
【裁判日期】    980724
【裁判案由】    損害賠償
【裁判全文】
臺灣新竹地方法院民事小額判決         98年度竹小字第196號
原      告  大自然華城自治委員會
法定代理人  甲○○
被      告  乙○○
上列當事人間損害賠償事件，本院於民國98年7月16日辯論終結
，判決如下：
    主      文
被告應給付原告新臺幣陸萬貳仟肆佰元，及自附表所示利息及滯
納金起算日起至清償日止，按年息百分之十計算之利息暨按年息
百分之十計算之滯納金。
原告其餘之訴駁回。
訴訟費用新臺幣壹仟元由被告負擔。
本判決原告勝訴部分得假執行。
    事實及理由
壹、程序方面：
    本件被告經合法通知，均未於言詞辯論期日到場，核無民事
    訴訟法第386條各款所列情形，爰依原告聲請，由其一造辯
    論而為判決。
貳、實體方面：
一、原告起訴主張：被告為新竹市○○路大自然華城社區內，門
    牌號碼新竹市○○路648巷122弄59號房屋之所有權人及住戶
    ，依大自然華城自治會住戶規約第11條第1項及第4項規定，
    每戶每月應繳交管理費新臺幣（下同）1,300元（即每季繳
    交3,900元）；會員應於規定日期前繳納應繳金額，若逾期
    10日以上者，除應繳金額外亦需給付滯納金，每日以未繳金
    額之千分之1計算；若逾期3個月以上，管理委員會得訴請法
    院命其給付應繳之金額及另外收取遲延利息，以未繳金額之
    年息百分之10計算。詎被告自民國92年8月5日起即多次未繳
    交如附表所示期間之管理費，共積欠管理費62,400元及遲延
    利息、滯納金未繳納，經原告數度催討，均未獲置理，爰依
    前開規約請求被告給付如主文第1項所示之金額。
二、被告經合法通知，未於言詞辯論期日到場，亦未提出書狀作
    何聲明或陳述。
三、本院之判斷：
（一）原告主張之前揭事實，業據其提出大自然華城自治會住戶
      規約、繳款清冊、建物登記謄本及戶籍謄本等件為證，核
      與其所述相符，而被告未於言詞辯論期日到場，亦未提出
      書狀作何有利於己之聲明或陳述，以供本院審酌，則本院
      依調查證據之結果及斟酌全辯論意旨，堪認原告之主張為
      真實。
（二）按「專有部分、約定專用部分之修繕、管理、維護，由各
      該區分所有權人或約定專用部分之使用人為之，並負擔其
      費用。共用部分、約定共用部分之修繕、管理、維護，由
      管理負責人或管理委員會為之。其費用由公共基金支付或
      由區分所有權人按其共有之應有部分比例分擔之。但修繕
      費係因可歸責於區分所有權人或住戶之事由所致者，由該
      區分所有權人或住戶負擔。其費用若區分所有權人會議或
      規約另有規定者，從其規定」，公寓大廈管理條例第10條
      第1項、第2項分別定有明文。足見公寓大廈之管理及其管
      理費或其他負擔，首應視區分所有權人間有無另以契約或
      規約訂定，此為私法自治之基本原則。而公寓大廈區分所
      有權人或社區建物所有人，為公寓大廈或社區全體住戶團
      體之成員，管理、使用共有設施，自應尊重全體住戶之共
      同意見，則公寓大廈區分所有權人或社區建物所有權人就
      共用部分管理費用之負擔，依私法自治原則，經由所有權
      人會議決議繳納公共基金（即俗稱管理費），而由管理委
      員會保管運用支付，符合現代群居生活之要求，上開決議
      應屬共有人間契約約定內容，全體住戶自應遵守上開決議
      。故本件兩造所屬之社區既訂有住戶規約，就公共基金、
      管理費之繳納事項訂有約定，依上開說明，被告即應受該
      規約之拘束。
（三）次按，當事人得約定債務人於債務不履行時，應支付違約
      金；違約金，除當事人另有訂定外，視為因不履行而生損
      害之賠償總額；其約定如債務人不於適當時期或不依適當
      方法履行債務時，即須支付違約金者，債權人除得請求履
      行債務外，違約金視為因不於適當時期或不依適當方法履
      行債務所生損害之賠償總額，民法第250條定有明文。系
      爭住戶規約第11條第4項約定：「會員應於規定日期前繳
      納應繳金額，若逾期十日以上者，除應繳金額外亦需給付
      滯納金，每日以未繳金額千分之一計算；…」，依其內容
      係約定被告未於適當時期履行管理費繳納義務時，應支付
      原告一定之款項，性質上應屬損害賠償額預定之違約金。
      又約定之違約金額過高者，法院得減至相當之數額，民法
      第252條定有明文，至於是否相當，即須依一般客觀事實
      ，社會經濟狀況及當事人所受損害情形，以為斟酌之標準
      （最高法院79年台上字第1915號判例可資參照)。 上開系
      爭住戶規約關於滯納金之計算，以逾期每日加計千分之1
      計算，如依此約定計算，被告逾期繳納時，其滯納金將達
      每年36.5%，即滯納金之金額將逾本金之3分之1，本院參
      酌該約定內容係就管理費用，該等債務係屬金錢給付，一
      般金錢給付遲延所生損害，通常為利息損失，就應付之利
      息之債務，依民法第203條規定其法定利率為年息5%，同
      法第205條所定最高利率限制則為年息20%，系爭契約前開
      約定之利率顯較於前述法定利率及上限規定之比率高出甚
      多，自非妥適，是認應予酌減至年息10%計算始屬相當，
      逾此範圍之金額核屬過高，應予酌減。
（四）末按，區分所有權人或住戶積欠應繳納之公共基金或應分
      擔或其他應負擔之費用已逾二期或達相當金額，經定相當
      期限催告仍不給付者，管理負責人或管理委員會得訴請法
      院命其給付應繳之金額及遲延利息，公寓大廈管理條例第
      21條定有明文。經查，被告積欠之管理費已達二期以上，
      從而，原告依據公寓大廈管理條例第21條之規定及住戶規
      約之法律關係，請求被告給付如主文第1項所示之金額、
      利息及滯納金，為有理由，應予准許，逾此範圍之請求，
      為無理由，應予駁回。
四、本件為適用小額訴訟程序所為被告敗訴之判決，應依職權宣
    告假執行，並於裁判時確定訴訟費用如主文第3 項所示之金
    額。
五、據上論結，本件原告之訴為有理由，依民事訴訟法第436條
    之23、第436條第2項、第385條第1項前段、第78條、第436
    條之19第1項、第436條之20，判決如主文。
中    華    民    國    98    年    7     月    24    日
                  民事簡易庭    法  官   陳順珍
以上正本係照原本作成。
如對本判決上訴，非以其違背法令為理由不得為之，且須於判決
送達後20日內以上訴狀記載上訴理由向本院提出上訴狀。
中    華    民    國    98    年    7     月    24    日
                                書記官   陳筱筑
附表：
┌─┬───┬────┬──────┬────┬────┐
│編│管理費│繳費期限│利息及滯納金│利    息│滯 納 金│
│號│金  額│        │起   算   日│（年息）│（年息）│
├─┼───┼────┼──────┼────┼────┤
│１│ 3,900│ 8.5. │   11.16.   │  10%   │   10%  │
├─┼───┼────┼──────┼────┼────┤
│２│ 3,900│ 5.5. │   8.16.   │  10%   │   10%  │
├─┼───┼────┼──────┼────┼────┤
│３│ 3,900│ 8.5. │   11.16.   │  10%   │   10%  │
├─┼───┼────┼──────┼────┼────┤
│４│ 3,900│ 2.5. │   5.16.   │  10%   │   10%  │
├─┼───┼────┼──────┼────┼────┤
│５│ 3,900│ 5.5. │   8.16.   │  10%   │   10%  │
├─┼───┼────┼──────┼────┼────┤
│６│ 3,900│ 8.5. │   11.16.   │  10%   │   10%  │
├─┼───┼────┼──────┼────┼────┤
│７│ 3,900│ 11.5. │   2.16.   │  10%   │   10%  │
├─┼───┼────┼──────┼────┼────┤
│８│ 3,900│ 1. │   5.11.   │  10%   │   10%  │
├─┼───┼────┼──────┼────┼────┤
│９│ 3,900│ 4. │   8.11.   │  10%   │   10%  │
├─┼───┼────┼──────┼────┼────┤
│１０│ 3,900│ 7. │   11.11.   │  10%   │   10%  │
├─┼───┼────┼──────┼────┼────┤
││ 3,900│ 1. │   5.11.   │  10%   │   10%  │
├─┼───┼────┼──────┼────┼────┤
││ 3,900│ 4. │   8.11.   │  10%   │   10%  │
├─┼───┼────┼──────┼────┼────┤
││ 3,900│ 7. │   11.11.   │  10%   │   10%  │
├─┼───┼────┼──────┼────┼────┤
││ 3,900│ 10. │   2.11.   │  10%   │   10%  │
├─┼───┼────┼──────┼────┼────┤
││ 3,900│ 1. │   5.11.   │  10%   │   10%  │
├─┼───┼────┼──────┼────┼────┤
││ 3,900│ 4. │   8.11.   │  10%   │   10%  │
└─┴───┴────┴──────┴────┴────┘


司法院資訊處製作；財團法人民間司法改革基金會備份。
